【裁判字號】    95,訴,202
【裁判日期】    950428
【裁判案由】    第三人異議之訴
【裁判全文】
臺灣臺北地方法院民事判決               95年度訴字第202號
原      告  甲○○
訴訟代理人  劉明鏡律師
被      告  星蓉國際貿易有限公司
法定代理人  乙○○
上列當事人間第三人異議之訴事件，本院於中華民國九十五年四
月二十一日言詞辯論終結，判決如下：
    主  文
臺灣桃園地方法院以九十四年度執全字第二二五六號假扣押強制
執行事件就原告所有之二四三桶奇異果漿所為之查封程序應予撤
銷。
原告其餘之訴駁回。
訴訟費用由被告負擔四分之三，餘由原告負擔。
    事實及理由
壹、程序方面：
一、按訴狀送達後，原告不得將原訴變更或追加他訴。但有下列
    各款情形之一者，不在此限：一、被告同意者。二、請求之
    基礎事實同一者。三、擴張或減縮應受判決事項之聲明者。
    四、因情事變更而以他項聲明代最初之聲明者。五、該訴訟
    標的對於數人必須合一確定時，追加其原非當事人之人為當
    事人者。六、訴訟進行中，於某法律關係之成立與否有爭執
    ，而其裁判應以該法律關係為據，並求對於被告確定其法律
    關係之判決者。七、不甚礙被告之防禦及訴訟之終結者。民
    事訴訟法第255條定有明文。查原告起訴第二項聲明為：「
    被告應給付原告新臺幣（下同）637,614元及自起訴狀繕本
    送達翌日起至清償日止按年利率5％計算之利息」。嗣於起
    訴狀送達被告後，將第二項訴之聲明變更為：「被告應自94
    年8月11日起至前項假扣押查封撤銷之日止，按月於每月10
    日給付原告53,135元及自各該月11日起至清償日止按年利率
    5％計算之利息。」，皆係基於侵權行為請求給付寄存倉租費
    用，其基礎事實相同，且不甚礙被告之防禦及訴訟終結，揆
    諸首開第二、七款規定，應予准許，先予敘明。
二、本件被告經合法通知，未於最後言詞辯論期日到場，核無民
    事訴訟法第386條所列各款情形，爰依原告之聲請，由其一
    造辯論而為判決。
貳、原告主張：
一、原寄存於桃園縣龜山鄉○○○路○段52號亞太世紀冷藏股份
    有限公司（下稱亞太公司）冷涷倉儲倉庫中1比1之奇異果原
    漿243桶，係原告於94年1月7日向案外人葆源國際股份有限
    公司（下稱葆源公司）買受並經點交取得所有之貨品。系爭
    264桶奇異果漿係被告賣給案外人葆源公司之標的，僅係葆
    源公司積欠伊價款而已。嗣葆源公司復將264桶奇異果漿出
    賣予原告，其中並無任何通謀虛偽意思表示，原告取得所有
    權後，已提領21桶，而餘243桶則遭被告實施假扣押，致無
    法繼續提領，該243桶奇異果漿為原告所有，葆源公司及亞
    太公司均知甚詳，被告明知而任意指其為葆源公司所有而聲
    請法院予以假扣押查封，顯然違誤，爰依法訴請判決如訴之
    聲明第一項所示。
二、原告所有之系爭奇異果漿經被告非法查封後，致原告每月受
    有寄存倉租費用45,635元及無法提貨販售之相當於年利率5
    ％計算之利息7,500元之損害，合計原告每月受有53,135元之
    損害，本件假扣押查封之日期為94年8月11日，被告自應於
    94年8月11日起至假扣押撤銷之日止，按月於每月10日給付
    原告相關之損害53,135元並附加自各該月11日起至清償日止
    按年利率5％計算之利息，爰依侵權行為損害賠償之法律關
    係請求被告賠償。
三、並聲明：
（一）臺灣桃園地方法院以94年度執全字第2256號假扣押強制執
      行事件就原告所有之243桶奇異果漿所為之查封程序應予
      撤銷。
（二）被告應自94年8月11日起至前項假扣押查封撤銷之日止，
      按月於每月10日給付原告53,135元及自各該月11日起至清
      償日止按年利率5％計算之利息。
參、被告雖未於最後言詞辯論期日到庭陳述，惟據其前次言詞辯
    論期日及書狀陳述則以下列辯詞置辯：
一、系爭扣押物品奇異果原漿264箱，本為被告賣給葆源公司之
    標的，因葆源公司未能付款，故被告要求葆源公司於清償貨
    款之前，不得擅自使用扣押物品，葆源公司對此有所承諾，
    且原告亦知上開情事。嗣葆源公司於94年年初，以積欠工資
    ，發不出員工薪水為由，向被告借款，被告不願，葆源公司
    即向被告懇求，欲提出扣押物品向原告做為擔保以借貸款項
    1,200,000元，被告僅同意將扣押物品「使用權」開放給債
    務人，並告知亞太世紀冷凍倉儲（下稱亞太公司）負責人，
    讓其能向原告順利借貸。詎葆源公司與原告明知抵押物品僅
    使用權歸屬葆源公司，其並無自由處分權，竟私下隱瞞被告
    ，簽署買賣合約書將扣押物品賣給原告，且買賣契約上記載
    金額2,500,000元，亦非葆源公司當初向原告借貸金額，買
    賣契約書顯然不實，至於契約書記載「甲（葆源公司）乙（
    原告）雙方共至亞太公司點交完畢」等語，均與事實不符。
    綜上，原告明知被告與葆源公司仍有債權債務糾紛，且該扣
    押物品葆源公司僅有使用權無自由處分權，竟為此通謀虛偽
    意思表示，訂立不實買賣契約書，事後稱該扣押物品為其所
    有，向被告求償，實無理由。且買賣契約性質上屬債權契約
    ，原告與葆源公司之買賣契約不得做為原告擁有扣押物奇異
    果原漿所有權之依據。
二、原告知道這批貨是我們的，要借給葆源公司錢的時候，有打
    電話來確認，是否這是我們的貨，被告有稱這是我們的沒錯
    ，但是葆源公司還沒有付款。
三、退步而言，本件查封過後，扣案奇異果原漿亦保存倉庫內，
    被告並未侵奪，並無損害可言，又原告擁有扣案奇異果原漿
    ，自行支付倉租，乃事理之通常，且原告亦未舉證證明伊無
    法販售奇異果原漿之損害如何，是以被告並無給付損害賠償
    之義務可言。
四、並聲明：原告之訴駁回。
肆、得心證之理由：
一、查被告就寄存於桃園縣龜山鄉○○○路○段52號亞太公司冷
    涷倉儲倉庫中之奇異果原漿243桶聲請假扣押，並經臺灣桃
    園地法院（下簡稱桃園地院）94年度執全字第2256號執行在
    案之事實，業據本院依原告聲請調取桃園地院94年度執全字
    第2256號執行卷宗核閱屬實，應認為真實。
二、原告主張之事實，業據其提出買賣契約書、支付倉租之支票
    、收據影本為證，被告則以上開辯詞資為抗辯。故本件爭執
    點在於系爭243桶奇異果漿所有權之歸屬？原告與葆源公司
    買賣合約是否為通謀虛偽意思表示？原告是否受有損害？茲
    分述如下：
（一）查被告既稱系爭扣押物品奇異果原漿264桶，為被告賣給
      葆源公司之標的，因葆源公司未能付款，故被告要求葆源
      公司於清償貨款之前，不得擅自使用扣押物品等語，顯見
      被告已將系爭奇異果漿賣與並交付訴外人葆源公司，依民
      法761條第1項規定，訴外人葆源公司已因交付而取得系爭
      奇異果漿之所有權，雖被告辯稱其與訴外人葆源公司約定
      未交付貨款前，訴外人葆源公司不得使用系爭貨品，僅同
      意訴外人葆源公司以系爭貨品作擔保，向原告借貸1,200,
      000元，惟訴外人葆源公司沒有自由處分權等語，然查除
      已經原告所否認外，縱然訴外人葆源公司與被告就系爭奇
      異果漿有葆源公司僅取得使用權之約定，惟此為訴外人葆
      源公司與被告間之內部關係，就外觀而言，被告已將系爭
      奇異果漿交付訴外人葆源公司，葆源公司已取得系爭奇異
      果漿所有權，訴外人葆源公司與被告間之內部約定並無法
      對抗第三人即原告，雖被告復辯稱此為原告所明知云云，
      惟為原告否認，況查被告既聲請法院執行查封系爭奇異果
      漿，可見被告至少認為訴外人葆源公司已取得系爭奇異果
      漿之所有權，始有聲請扣押之行為，從而被告所辯訴外人
      葆源公司僅取得系爭奇異果漿使用權，而無自由處分權云
      云，自不足採。訴外人葆源公司自有自由處分系爭奇異果
      漿之權利。
（二）原告主張其與訴外人葆源公司間就系爭奇異果漿訂有買賣
      契約等情，業據其提出買賣契約書影本附卷可憑，雖被告
      辯稱該買賣契約為通謀虛偽意思表示云云，惟查系爭奇異
      果漿原為264桶，原告於被告聲請扣押前，已提領21桶等
      情，為兩造所不爭執，並有本院依原告聲請調取桃園地院
      94年度執全字第2256號執行卷宗所附之查封筆錄可查，可
      見訴外人葆源公司已因系爭買賣關係移轉系爭奇異果漿所
      有權予原告，原告始有提領之行為，又查原告並在簽訂系
      爭買賣契約前，即已分次支付貨款完畢之情，亦據原告提
      出匯款單影本四紙附卷可查（見卷第62頁），益可證明系
      爭買賣契約書中所記載內容「甲（指葆源公司）乙（指原
      告）雙方共至亞太公司『點交完畢』，甲方（指葆源公司
      ）『已收取全部貨款』無誤」無訛，系爭買賣契約書為真
      正。雖被告舉證人王雯鈴證詞欲證明原告與訴外人葆源公
      司間並無買賣之意，然查證人即被告之員工王雯鈴於本院
      證稱：「他（指原告）打電話時，是我接的，是要跟被告
      公司負責人談原漿被扣押的事情。後來下午時他有來，但
      是日期已經忘了。他來主要是要談，原告說我們扣押錯了
      ，原漿是他的。他們講了很多，我坐在他們對面，有時有
      聽到，有時工作沒有注意聽。我聽到原告說葆源跟他借錢
      ，要發員工的薪資，他說律師跟他說要簽買賣契約書，對
      原告才有保障。」等語（見卷第59頁），可知證人王雯鈴
      雖證稱葆源公司係向原告借錢，始簽買賣契約書云云，然
      亦證稱原告一到被告處即表明被告扣押錯了，系爭奇異果
      漿係原告所有的等語，是以如果原告與訴外人葆源公司間
      沒有買賣契約關係，原告何以見到被告時，即表示被告扣
      押錯了，所有權係屬於原告？況證人王雯鈴為被告之員工
      ，其證詞難免有所偏頗，故尚無法以證人王雯鈴當時一面
      工作一面隨意聽聞下所得到之片段內容，即認為原告確有
      表示買賣契約為通謀虛偽意思表示，再查原告提出之支付
      倉租之支票、收據影本亦顯示支票發票人為原告，故原告
      主張伊為系爭奇異果漿之所有權人，已支付亞太公司倉租
      等語，應為可採。末查被告辯稱原告明知被告與葆源公司
      仍有債權債務糾紛，葆源公司無自由處分權云云，業為原
      告所否認，被告復無法舉證以實其說，應認被告所辯均不
      足採，原告之主張系爭奇異果漿為其所有為真實。
（三）再查原告主張被告係明知而故意非法查封，應負侵權行為
      損害賠償責任云云，惟查被告就系爭奇異果漿早已賣予訴
      外人葆源公司，由葆源公司取得所有權，雖已如前述，然
      此至多證明被告對系爭奇異果漿為訴外人葆源公司所有知
      情，並無法證明被告亦明知原告因買賣關係取得所有權，
      且原告並未舉證證明被告在執行假扣押前，已知原告與訴
      外人葆源公司簽訂買賣契約書，況查原告於本院95年3月
      23 日言詞辯論期日中亦認為「被告去假扣押，是因為被
      告主觀認定是葆源公司的，但是實際上貨是原告的，所以
      被告是查封錯誤」等語，顯然被告並非明知而故意查封系
      爭奇異果漿，自與故意侵權行為之要件不符，從而原告主
      張依侵權行為法律關係請求被告賠償其損害，即不可採
三、綜上所述，系爭奇異果漿為原告所有，則被告以系爭奇異果
    漿為訴外人葆源公司所有而向桃園地院聲請假扣押系爭奇果
    漿，即屬無據，故原告主張桃園地院以94年度執全字第2256
    號假扣押強制執行事件就原告所有之243桶奇異果漿所為之
    查封程序應予撤銷，為有理由，應予准許。至原告另主張依
    侵權行為法律關係請求被告應自94年8月11日起至前項假扣
    押查封撤銷之日止，按月於每月10日給付原告53,135元及自
    各該月11日起至清償日止按年利率5％計算之利息云云，即
    無理由，應予駁回。
四、因本案事證已臻明確，兩造其餘主張陳述及所提之證據，經
    審酌後，認與判決結果無影響，爰不一一論駁，附此敘明。
五、結論：本件原告之訴為一部有理由，一部無理由，並依民事
    訴訟法第385條第1項前段、第79條，判決如主文。
中    華    民    國    95    年    4     月    28    日
                  民事第二庭    法  官  黃雯惠
以上正本係照原本作成。
如對本判決上訴須於判決送達後20日內向本院提出上訴狀。
中    華    民    國    95    年    4     月    28    日
                                書記官  林玗倩


司法院資訊處製作；財團法人民間司法改革基金會備份。
